臺灣高等法院高雄分院刑事判決　　　　　　　　　九十一年度上訴字第一五四五號
　　上　訴　人
　　即　被　告　甲○○
　　指定辯護人　本院公設辯護人孫妙岑
右上訴人因毒品危害防制條例案件，不服臺灣高雄地方法院九十年度訴字第三一五一
號，中華民國九十一年七月二十三日第一審判決（起訴案號：臺灣高雄地方法院檢察
署九十年度偵字第一四八三０號）提起上訴，本院判決如左：
    主  文
原判決撤銷。
甲○○連續販賣第一級毒品，累犯，處有期徒刑捌年，褫奪公權伍年。扣案之第一級
毒品海洛因伍小包（驗後淨重貳點參肆公克、包裝重壹點肆伍公克），沒收銷燬之，
扣案之門號0000000000號行動電話手機壹支沒收，販賣毒品所得新台幣貳
仟元沒收，如全部或一部不能沒收時，以其財產抵償之。
被訴販賣第二級毒品部分無罪。
    事  實
一、甲○○曾於民國八十二年間，因二次違反肅清煙毒條例案件，經台灣高雄地方法
    院各判處有期徒刑三年六月確定，復因違反麻醉藥品管理條例案件，經台灣高雄
    地方法院判處有期徒刑七月確定，經定應執行有期徒刑七年二月，於八十九年十
    月二十七日假釋期滿執行完畢，詎仍不知悔改，明知海洛因為第一級毒品，仍自
    九十年七月十四日前一星期內，基於意圖販賣第一級毒品海洛因營利之概括犯意
    ，以0000000000號行動電話作為聯絡工具，在高雄市左營區○○○路
    一四一號之二「維士比遊藝場」內，以每隔三日一次，每次新台幣（下同）一千
    元之價格，連續販賣第一級毒品海洛因予姚乙惠計二次（姚乙惠部分另案審理）
    ，共取得販賣第一級毒品所得二千元。嗣於九十年七月十四日十七時五十五分許
    ，姚乙惠在高雄市○○區○○路、安寧街口為警查獲，姚乙惠向員警供稱係向綽
    號「鳳梨」之甲○○購買毒品，並配合員警以其所使用之0000000000
    號行動電話（原判決誤載為0000000000號）撥打甲○○之00000
    00000號行動電話聯絡甲○○欲購第一級毒品，約好在前開「維士比遊藝場
    」交易，隨後員警即帶同姚乙惠至約定地點附近等候，迨甲○○於該日二十一時
    三十分許抵達現場後，姚乙惠向在場埋伏之員警告知前來之人即為綽號「鳳梨」
    之人，員警乃趨前逮捕，並在甲○○身上扣得其所有供聯絡販賣毒品交易用之0
    000000000號行動電話一支，另在甲○○所使用之自小客車上扣得欲販
    賣予姚乙惠之海洛因五小包（驗後淨重二點三四公克、包裝重一點四五公克）。
二、案經高雄市政府警察局鹽埕分局報告台灣高雄地方法院檢察署檢察官偵查起訴。
    理  由
甲、販賣第一級毒品有罪部分：
一、訊據上訴人即被告甲○○（下稱被告）矢口否認有何販賣第一級毒品海洛因予姚
    乙惠之犯行，辯稱：扣案之行動電話為綽號「大胖阿呆」者案發前不久交付其使
    用，海洛因為供其本身吸食所用，夾鍊袋則為其吸食海洛因時將海洛因放入袋內
    磨成粉末吸食所用，又被告並不認識證人姚乙惠，且證人姚乙惠前後證述矛盾不
    一，有重大瑕疵而不足採信，況姚乙惠本身有販賣毒品之行為，衡情不可能零散
    以一、二千元向其購買毒品，再其綽號為「郝曉」、「阿仁」，並非「鳳梨」云
    云。經查：
（一）姚乙惠於九十年七月十四日前一星期內起，多次以伊所有之00000000
      00號行動電話與0000000000號行動電話聯絡，而向綽號「鳳梨」
      之男子購買第一級毒品海洛因，交易地點在高雄市左營區○○○路一四一號之
      二「維士比遊藝場」內，又姚乙惠於九十年七月十四日為警查獲後，與警方配
      合，撥打0000000000號行動電話與綽號「鳳梨」之男子聯絡，並約
      在前開「維士比遊藝場」內交易毒品，待被告出現後，隨即指認被告即為綽號
      「鳳梨」之男子，警方乃將被告逮捕，並在被告所駕駛之自小客車內查獲欲交
      付之第一級毒品海洛因等節，迭據證人姚乙惠於警訊、偵查及原審證述明確，
      核與證人即查獲員警郭憲、蔡孟昌於原審審理中證述：佈線查獲甲○○的經
      過是我問姚乙惠毒品向何人購買，姚乙惠供稱向綽號鳳梨的男子，問他在哪裡
      買的，他說是在左營的遊藝場，他願意配合我們抓鳳梨，就用電話聯絡鳳梨問
      他人在何處，他說在左營的遊藝場，我們就帶姚乙惠到遊藝場等，甲○○出現
      後，姚乙惠就指認說他就是鳳梨，（姚乙惠如何跟甲○○說？）姚乙惠有說甲
      ○○毒品都放在車上，如果要聯絡先打大哥大看他人是否在遊藝場，他們交易
      都是在遊藝場交易等語相符（見原審卷二三頁），並有0000000000
      號電話通聯記錄及0000000000號行動電話雙向通聯紀錄各一份附卷
      可稽，且觀上述通聯記錄中，為警查獲之當日晚間八時五十二分三十二秒確有
      0000000000號與0000000000號之通話記錄（見偵查卷第
      十三頁）。復有扣案之白粉末五小包（均以塑膠包裝）足憑，而扣案之白色粉
      末五小包，經送法務部調查局鑑定結果，送驗白粉五包均含有第一級毒品海洛
      因成分（驗後淨重二點三四公克、包裝重一點四五公克），有法務部調查局編
      號第000000000號鑑定通知書（見偵查卷第四六頁）一紙附卷可稽。
      至被告警訊及扣押筆錄，記載查扣海洛因二小包及留有海洛因殘渣帶三只云云
      ，與送調查局鑑驗結果「送驗白粉五包」，用語略有不同，因調查局鑑驗結果
      五包粉末均含第一級毒品海洛因反應，且各包所含毒品重量甚微，本院認查獲
      海洛因毒品以五小包用語為宜。而毒品危害國人健康至鉅，販賣毒品刑責極重
      ，為眾所週知事實，被告有償收取代價而交付毒品，茍無從交易中牟利，豈有
      甘冒重刑加身風險為之，足認被告販賣海洛因有營利之意圖亦明。
（二）雖被告一再以前詞置辯，惟被告於偵查中曾供稱：「（曾拿海洛因給姚乙惠？
      ）他曾向我要過，被我拒絕。」（見偵查卷第二五頁），顯見其與證人姚乙惠
      互有聯絡，其嗣後改稱不認識證人姚乙惠之辯詞，是否可信，已有可疑，又0
      000000000號行動電話係在被告身上查獲一節，為被告所不否認，而
      經原審依遠傳電信股份有限公司所提供之0000000000號行動電話門
      號之帳單地址傳喚申請人陳明忠，惟傳票均經高雄市政府警察局以查無此人此
      址、郵政機關以查無此巷退回，有卷附之退回郵件信封二份可按，是該門號是
      否確為陳明忠所申請使用已非無疑，況被告於本院審理中自始均無法提供綽號
      「大胖」、「阿呆」或「大胖阿呆」之年籍資料以供本院調查以實其說，是其
      辯稱該電話係他人交付云云顯難採信，上開行動電話之所有人應為被告無訛。
      則若被告無販賣海洛因，何須於接獲他人撥打其所有之上述行動電話表示購毒
      訊息後，即於約定時間至約定地點，並於經警於其車輛上扣得海洛因之理。況
      證人姚乙惠於九十年八月二十四日檢察官訊問時（與被告當庭），曾表示認錯
      人被告並非綽號「鳳梨」之人，嗣經檢察官諭知隔離訊問後，始稱：「（問：
      剛才在庭上的甲○○是否就是鳳梨？）是他沒錯。看過他二、三次。」、「‧
      ‧‧‧‧‧他知道我家，我非常怕他會報復。」等語在卷，益足徵證人姚乙惠
      顯非挾怨誣指被告，否則實無一度企圖迴護被告之必要，是被告所辯顯屬卸責
      之詞，難加採信。
（三）至證人姚乙惠對於向被告購買第一級毒品海洛因之時間及價錢等細節，於警訊
      、偵查中、原審調查審理中證述不一，或係因心裡畏懼被告報復，或係因時日
      稍久記憶模糊所致，惟就其曾向被告購買海洛因之社會基本事實，則無二致，
      又證人姚乙惠於九十年八月二十四日檢察官訊問時已明確證稱：「（問：第一
      次買毒品是什麼時候？）查獲前一星期，我大約三天買一次，‧‧買海洛因，
      我都各買一千元」、「（問：剛才在庭上的甲○○是否就是鳳梨？）是他沒錯
      。看過他二、三次。」等語，且於原審初次訊問時亦明確證稱並無因購買毒品
      之外的原因與被告碰面等語在卷，衡之該時距離其購買第一級毒品時間較近，
      對購買毒品價格、如何購買等之記憶應較為清晰，從而自應以證人姚乙惠於偵
      訊中所證，且最有利於被告之「購買海洛因二次，每次金額均各為一千元」之
      證述為可信。
（四）至被告另聲請本院傳訊證人姚乙惠，因證人姚乙惠已於原審到庭證述明確，核
      無必要，附此敘明。
（五）綜上，本件事證已臻明確，被告右揭販賣第一級毒品犯行洵堪認定，應依法論
      科。
二、按海洛因係第一級毒品，毒品危害防制條例第二條第二項第一款規定甚明，核被
    告於九十年七月十四日前一星期內起，販賣第一級毒品海洛因予姚乙惠所為，係
    犯毒品危害防制條例第四條第一項販賣第一級毒品罪；被告於同年月十四日攜帶
    海洛因予姚乙惠，因當場為警查獲致未完成交易，姚乙惠此次實際上並無購毒之
    真意，但被告基於販賣海洛因圖利之意思，已著手販賣行為，然姚乙惠此次既係
    為配合警方辦案，警察埋伏在側，事實上二人不能真正完成買賣毒品之交易，是
    核被告此次所為，係犯同條例第四條第五項、第一項之販賣第一級毒品未遂罪（
    最高法院八十五年度第四次刑事庭會議決議見解參照）。公訴意旨漏未審究及此
    ，而認該次亦係販賣既遂犯行，容有誤會，應予敘明。被告非法持有第一級毒品
    海洛因而販賣，其持有之低度行為應為販賣之高度行為所吸收，不另論罪。再其
    先後二次販賣第一級毒品既遂、一次販賣第一級毒品未遂之行為，時間緊接，方
    法相同，觸犯基本構成要件相同之罪名，顯係基於概括犯意為之，應依刑法第五
    十六條連續犯之規定，論以販賣第一級毒品既遂一罪。查被告曾於八十二年間，
    因二次違反肅清煙毒條例案件，經台灣高雄地方法院各判處有期徒刑三年六月確
    定，復因違反麻醉藥品管理條例案件，經台灣高雄地方法院判處有期徒刑七月確
    定，後定應執行有期徒刑七年二月，於八十九年十月二十七日假釋期滿執行完畢
    ，其受有期徒刑之執行完畢，五年以內再犯有期徒刑以上之罪，為累犯，應依刑
    法第四十七條規定加重其刑（法定刑死刑、無期徒刑依法不得加重）。另被告販
    賣海洛因予他人施用，固戕害他人之身心，惟念其對重典之認識不夠深切，且販
    毒時間不長、數量不多，與販賣毒品之數量達數公斤以上之危害情形不同，誠屬
    法重情輕，倘對其販賣海洛因之犯行科以法定最輕刑之無期徒刑，猶嫌過重，衡
    情尚有可憫恕之處，爰依刑法第五十九條規定減輕其刑罰，並依法先加後減之。
四、原審就被告販賣第一級毒品部分予以論罪科刑，固非無見，惟查：（一）原判決
    就被告先後二次販賣第一級毒品所得共二千元，併依法宣告沒收，或以財產抵償
    之，自應於事實明確認定，理由加以說明，原判決僅於理由說明，漏未於事實欄
    認定，自有未合；（二）扣案第一級毒品海洛因五小包（淨重二點三四公克、包
    裝重一點四五公克），因毒品與夾鏈帶包裝二者無從撥離，為毒品，均應沒收銷
    燬之，原判決僅沒收淨重毒品二點三四公克，及三個殘留海洛因夾鏈帶，置另二
    個夾鏈帶包裝未併宣告沒收銷燬，亦有未合。被告上訴意旨，否認犯罪，指摘原
    判決不當，雖無理由，但原判決既有上開可議，自應由本院將原判決撤銷改判。
    審酌被告販賣海洛因予他人施用，嚴重危害社會治安，惡性不輕，惟念其販賣期
    間不長、次數非多，及犯後態度等一切情狀，酌情量處有期徒刑八年。又依其販
    賣毒品之犯罪性質，認有褫奪公權之必要，併予宣告褫奪公權五年，以資懲儆。
    扣案之海洛因五小包（驗後淨重二點三四公克、包裝重一點四五公克），因海洛
    因與殘留第一級毒品海洛因殘渣之夾鍊袋五個無從剝離，均為毒品，應依毒品危
    害防制條例第十八條第一項之規定，宣告沒收並銷燬之，因鑑驗耗失之海洛因，
    自無庸沒收銷燬；又扣案之0000000000號行動電話一支，為被告所有
    ，用以聯絡販賣海洛因所用之物，已據證人姚乙惠證述明確如前，應依毒品危害
    防制條例第十九條第一項宣告沒收；另被告前述販賣毒品所得共二千元，雖未經
    扣案，仍應依毒品危害防制條例第十九條第一項之規定宣告沒收，如全部或一部
    不能沒收時，以其財產抵償之。至扣案之第三級毒品ＦＭ２二顆、空玻璃球一個
    、空夾鍊袋六十一個，並無證據證明與被告本件犯行有關或為被告販毒所得，依
    法自不得予以沒收，附此敘明。
乙、販賣安非他命無罪部分：
一、公訴意旨另以：被告甲○○明知安非他命為第二級毒品，仍自九十年七月十四日
    前一星期起，基於意圖販賣第二級毒品安非他命營利之概括犯意，以00000
    00000號行動電話作為聯絡工具，而在高雄市左營區○○○路一四一號之二
    「維士比遊藝場」內，以新台幣一千元之價格，連續二次販賣第二級毒品安非他
    命予姚乙惠，因認被告另涉犯毒品危害防制條例第四條第二項販賣第二級毒品罪
    嫌。按犯罪事實應依證據認定之，無證據不得推定其犯罪事實，刑事訴訟法第一
    百五十四條定有明文。再者，認定不利於被告之事實，須依積極證據，茍積極證
    據不足為被告不利事實之認定時，即應為有利於被告之認定，更不必有何有利之
    證據；此有最高法院三十年上字第八一六號刑事判例可資參照。公訴人認被告涉
    犯上開罪嫌係以證人姚乙惠於偵查時供稱有向被告購買安非他命云云，為其論據
    。
二、訊據被告堅決否認有販賣第二級毒品安非他命犯行，經查：
（一）證人姚乙惠於警訊中僅證稱向被告購買第一級毒品海洛因等語，未曾證述向被
      告購買第二級毒品安非他命一事，有筆錄可按，雖證人姚乙惠至偵查中證述：
      「查獲前一星期第一次買毒品，大約三天買一次，海洛因；安非他命都有，各
      買一千元」等語，於原審復先後證述「被查獲前一星期買過安非他命一次，一
      千元」；「購買安非他命有一次一千元，一次三千元」；「購買安非他命二、
      三次，最多是一千至三千元」（分見警卷第五頁、偵查卷第三十頁、原審卷第
      三十六頁、第九十一頁、第一二九頁），然證人姚乙惠非但就向被告購買安非
      他命之次數、價格等細節前後證述不相同，且對是否有向被告購買安非他命之
      主要事實亦供述不一，其證言顯有重大瑕疵，已難採信，況證人姚乙惠係因警
      方查獲其販賣毒品安非他命犯行，而於警方訊問其毒品來源時，始供稱其毒品
      係向被告購買，按犯毒品危害防制條例第四條第一項至第三項之罪，供出毒品
      來源因而破獲者，得減輕其刑，該條例第十七條定有明文；則販賣毒品之人，
      如供出毒品之來源因而破獲者，既得獲邀減輕其刑之寬典，為擔保其所為不利
      於他人之陳述之真實性，尤應有足以令人確信其陳述為真實之補強證據，始能
      資為論罪之依據。而本件被告遭警查獲時所查獲之毒品僅有海洛因及搖頭丸，
      並無第二級毒品安非他命，有扣押筆錄足稽，茍被告有販賣第二級毒品安非他
      命，其應允證人姚乙惠出售安非他命，豈有遭警查獲時查無攜帶安非他命之理
      ？是本件除證人姚乙惠於有瑕疵之證詞外，並無任何其他補強證據可擔保證人
      姚乙惠所為被告有販賣第二級毒品安非他命不利陳述之真實性，自難僅憑其前
      開證詞而遽為被告此部份不利之認定。
（二）依上所述，公訴人所舉之證據不足證明被告有販賣第二級毒品安非他命犯罪，
      此外，本院復查無其他證據足資證明被告確有公訴人所指於八十九年十月四日
      前一星期內，販賣第二級毒品安非他命予姚乙惠二次之違反毒品危害防制條例
      第四條第二項販賣第二級毒品安非他命犯行，參照前述說明，此部分被告被訴
      犯罪，尚既屬不能證明。
三、原審未查，遽對被告販賣第二級毒品安非他命部分論罪科刑，尚有未合，被告上
    訴意旨，執此指摘原判決此部份不當，為有理由，自應由本院將原判決關於販賣
    第二級毒品部分撤銷，另為無罪之判決。
據上論斷，應依刑事訴訟法第三百六十九條第一項前段、第三百六十四條、第三百零
一條第一項、第二百九十九條第一項前段，毒品危害防制條例第四條第一項、第十八
條第一項前段、第十九條第一項，刑法第十一條前段、第五十六條、第四十七條、第
五十九條、第三十七條第二項，判決如主文。
本案經檢察官林應華到庭執行職務。
中      華      民      國    九十一    年     十一     月      八      日
                              臺灣高等法院高雄分院刑事第七庭
                                  審判長法官  李春昌
                                        法官  黃憲文
                                        法官  莊飛宗
右正本證明與原本無異。
如不服本判決應於收受本判決後十日內向本院提出上訴書狀，其未述上訴理由者，
並得於提起上訴後十日內向本院補提理由書狀（均須按他造當事人之人數附繕本)「
切勿逕送上級法院」。
                                      書記官  張明賢
中    華    民    國      九十一      年      十一      月     十一   日
附錄：本判決論罪科刑法條全文
附錄法條：
毒品危害防制條例第四條第一項
製造、運輸、販賣第一級毒品者，處死刑或無期徒刑；處無期徒刑者，得併科新台幣
一千萬元以下罰金。
